臺灣板橋地方法院刑事判決　　　　　　94年度交簡上字第87號
上　訴　人　乙○○
即　被　告
上列上訴人因過失傷害案件，不服本院九十四年度交簡字第四二
五號中華民國九十四年五月二十三日第一審判決（聲請簡易判決
處刑案號：九十四年度核退偵字第二五五號），提起上訴，本院
管轄之第二審合議庭判決如下：
    主  文
原判決撤銷。
乙○○從事業務之人，因業務上過失傷害人，處有期徒刑肆月，
如易科罰金，以佰元折算壹日。
    事  實
一、乙○○係址設臺北縣板橋市○○路○段二一九之七號「臺北
    汽車客運股份有限公司」（以下簡稱臺北汽車公司）之司機
    ，平日以駕駛營業大客車搭載不特定乘客為業，為從事駕駛
    業務之人。其於民國九十三年九月六日六時許，駕駛車號Ｆ
    Ｋ－六九八號營業大客車，在臺北縣板橋市新埔站搭載甲○
    ○等乘客，迄於同日六時二十五分許，駛至臺北縣新莊市○
    ○路一二三巷口環球影城前，因車站牌旁有小客車停靠，乙
    ○○見前方燈光號誌燈為紅燈，未緊鄰站牌停車即讓乘客下
    車，甲○○走向該車前門口欲下車之際，乙○○對甲○○稱
    需補足車資新臺幣十五元，甲○○乃專心翻找零錢，乙○○
    本應注意汽車裝載時，載運人客必須穩妥，車門應能關閉良
    好，而依當時交通狀況、汽車性能均屬正常，並無不能注意
    情形，竟疏未注意，見燈光號誌轉為綠燈，竟貿然將其所駕
    駛營業大客車往路旁駛近，且於行駛之際並未關閉該車前門
    ，適甲○○補行投幣後，該營業大客車尚未停妥之際，急忙
    下車，因重心不穩而從車內跌出車外，因而受有頭部外傷併
    右側急性硬腦膜出血（六×五×零點三公分）及蜘蛛膜下腔
    出血、雙上肢擦傷及挫傷等傷害。
二、案經甲○○訴由臺北縣政府警察局新莊分局報請臺灣板橋地
    方法院檢察署聲請簡易判決處刑。
    理  由
一、訊據上訴人即被告乙○○對於其為臺北汽車公司之司機，負
    責駕駛營業大客車搭載不特定乘客為業，為從事駕駛業務之
    人，於上揭時地，於行進中因營業用大客車車門未關妥，導
    致告訴人甲○○於投幣後欲下車之際，摔倒於車外，受有事
    實欄所述之傷害等情，供認不諱，惟辯稱告訴人重心不穩而
    摔倒，與有過失，原審量刑過重，請求減輕其刑等語。經查
    ，被告駕駛營業用大客車，未停妥即開車門，導致乘客摔落
    車外受傷等情，有被告呈給臺北汽車公司報告書、臺北汽車
    公司獎懲通知書、被告之獎懲紀錄、臺北汽車公司肇事報告
    表、富邦產物保險股份有限公司車險理賠申請書各一份足資
    佐憑。按汽車裝載時，載運人客、貨物必須穩妥，車門應能
    關閉良好，物品應捆紮牢固，堆放平穩，道路交通安全規則
    第七十七條第一項第二款定有明文。被告以駕駛營業大客車
    為業，對於前開規定，應知之甚稔。而依當時交通狀況、汽
    車性能均屬正常，並無不能注意情形，竟疏未注意，於停車
    讓其他乘客下車後，又貿然將其營業大客車往路旁駛近，且
    於行駛之際並未關閉該車前門，導致告訴人於下車之際摔落
    車外，應負過失之責，甚為彰顯。又告訴人因此受有頭部外
    傷併右側急性硬腦膜出血（六×五×零點三公分）及蜘蛛膜
    下腔出血、雙上肢擦傷及挫傷等傷害，有行政院衛生署臺北
    醫院診斷證明書一份在卷可稽。告訴人所受之傷害，與被告
    上開過失行為，確具有相當因果關係。惟查，告訴人於下車
    之際，因該營業大客車仍在行進間，竟因急忙下車因重心不
    穩而摔落車外，就本件事故之發生自屬亦有過失。惟告訴人
    雖與有過失，但既由於被告之過失併合而為本件肇事危害發
    生之原因，被告之刑責，亦不能因此相抵而解免。本件事證
    明確，應依法論科。
二、被告乙○○係臺北汽車公司之司機，以駕駛營業大客車搭載
    不特定乘客為業，為從事駕駛業務之人，核其所為係犯刑法
    第二百八十四條第二項前段業務過失傷害罪。原審因此論處
    被告有期徒刑六月，固非無見。惟被告貿然啟動汽車，未關
    上車門導致乘客摔下車受傷，確有過失，業如前述，然汽車
    行進中，告訴人未等汽車停止，匆忙下車而摔至車外，於本
    件事故發生自屬與有過失，原審漏未斟酌，容有未洽。被告
    執前述為由，請求減輕其刑，為有理由，原判決量處被告應
    執行有期徒刑六月，量刑似嫌過重，自應由本院將原審判決
    撤銷，另為適法之判決；爰審酌被告因未關閉車門而貿然行
    駛，然其起步時車速不快，過失程度非重、告訴人之過失責
    任較低且受傷嚴重，被告犯罪後未與告訴人和解未為任何賠
    償等一切情狀，量處如主文所示之刑，並諭知易科罰金之折
    算標準。
據上論斷，應依刑事訴訟法第四百五十五條之一第一項、第三項
、第三百六十九條第一項前段、第三百六十四條、第二百九十九
條第一項前段，刑法第二百八十四條第二項前段、第四十一條第
一項前段，罰金罰鍰提高標準條例第一條前段、第二條，判決如
主文。
本案經檢察官鄧媛到庭執行職務。
中　　華　　民　　國　　94　　年　　8 　　月　　23　　日
                  交通法庭      審判長法　官  王敏慧
                                      法　官  張江澤
                                      法　官  絲鈺雲
以上正本證明與原本無異
本件不得上訴
                                      書記官　葉子榕
中　　華　　民　　國　　94　　年　　8 　　月　　26　　日
附錄本案論罪科刑法條全文：
刑法第二百八十四條
因過失傷害人者，處六月以下有期徒刑、拘役或五百元以下罰金
，致重傷者，處一年以下有期徒刑、拘役或五百元以下罰金。
從事業務之人，因業務上之過失傷害人者，處一年以下有期徒刑
、拘役或一千元以下罰金，致重傷者，處三年以下有期徒刑、拘
役或二千元以下罰金。
